臺灣桃園地方法院民事簡易判決
111年度桃簡字第1217號
原      告  簡文彬  

被      告  王敏仲  

上列當事人間請求確認本票債權不存在事件，本院於民國111年1
0月21日言詞辯論終結，判決如下：
    主      文
確認被告持有如附表所示之本票，對原告之本票債權請求權不存
在。
原告其餘之訴駁回。
訴訟費用由被告負擔。
    事實及理由
壹、程序事項：
一、按確認法律關係之訴，非原告有即受確認判決之法律上利益
    者，不得提起之，民事訴訟法第247條第1項前段定有明文。
    而所謂即受確認判決之法律上利益，係指法律關係之存否不
    明確，原告主觀上認其在法律上之地位有不安之狀態存在，
    且此種不安之狀態，能以確認判決將之除去者而言，若縱經
    法院判決確認，亦不能除去其不安之狀態者，即難認有受確
    認判決之法律上利益（最高法院52年台上字第1240號民事判
    決意旨參照）。經查，被告執原告所簽發如附表編號1、2 
    所示之本票（下合稱系爭本票）向本院聲請強制執行，經本
    院以111年度票字第1788號本票裁定准予強制執行，而原告
    否認被告就系爭本票之票據債權存在，則兩造就原告應否負
    擔系爭本票債務有所爭執，此法律關係之存否不明確，致原
    告在私法上之地位有受侵害之危險，而此項危險得以對於被
    告之確認判決除去之，是原告有即受確認判決之法律上利益
    ，揆諸前揭說明，原告提起本件確認之訴，應予准許。
二、次按簡易訴訟程序之訴狀送達後，原告本不得將原訴變更或
    追加他訴，但請求之基礎事實同一者不在此限，民事訴訟法
    第436條第2項、第255條第1項第2款分別定有明文。經查，
    本件原告於起訴時原聲明請求為：「確認被告所持有之系爭
    本票，對原告之本票債權均不存在」，嗣於民國111年10月2
    1日之言詞辯論期日當庭變更聲明：「確認被告所持有之系
    爭本票，對原告之本票債權及本票債權請求權均不存在。」
    （本院卷28頁反面），經核原告前揭聲明，核屬基於兩造間
    就系爭本票債權債務關係之同一基礎事實，揆諸前揭規定及
    說明，亦應予准許。
三、本件被告經合法通知，無正當理由未於言詞辯論期日到場，
    核無民事訴訟法第386條所列各款情形，爰依原告之聲請，
    由其一造辯論而為判決。
貳、實體事項：
一、原告主張：被告為建華汽車當舖之負責人，100年間原告向
    被告經營之當舖借款新臺幣（下同）16萬元（下稱系爭債務
    ），並提供時為原告所有之車牌號碼為0000-00號自用小客
    車(下稱系爭車輛)為質當物，同時簽發系爭本票以為系爭債
    務之擔保。嗣原告無力清償系爭債務，系爭車輛即由被告變
    賣，系爭債務同時消滅，系爭本票債權亦同時消滅，被告就
    系爭本票之票據債權即不存在；況被告遲至111年6月23日始
    向本院聲請系爭本票裁定，系爭本票債權請求權業已罹於時
    效，爰依法提起本件訴訟等語。並聲明：如上開變更後之聲
    明所示。
二、被告經合法通知，未於言詞辯論期日到場，亦未提出書狀作
    任何聲明或陳述。
三、經查原告主張之事實，有交通部公路總局新竹區監理站桃園
    監理站111年10月12日竹監桃站字第1110307277號函、汽(機
    )車過戶登記書、桃園縣當舖商業同業公會證明書、營利事
    業登記證、桃園縣當舖商業同業公會會員證書等件（本院卷
    16-21頁）附卷為證。至被告於相當時期受合法通知，而未
    於言詞辯論期日到場，復未提出答辯書狀予以爭執，依民事
    訴訟法第436條第2項、第280條第3項前段準用同條第1項規
    定，應視同自認，堪信原告之主張為真實。
四、得心證之理由：　　
  ㈠原告主張被告就系爭本票之票據債權不存在，為無理由：
　　⒈票據債務人不得以自己與發票人或執票人之前手間所存抗
      辯之事由對抗執票人。但執票人取得票據出於惡意者，不
      在此限；無對價或以不相當之對價取得票據者，不得享有
      優於其前手之權利，票據法第13條、第14條分別定有明文
      。
　　⒉原告固主張自己以系爭車輛為質當物向「建華汽車當舖」
      借款16萬元並簽發系爭本票為擔保，上開16萬元債務已隨
      被告將系爭車輛出售取償而同時消滅。惟原告以系爭車輛
      向建華汽車當舖借款並開立系爭本票以為擔保，應認原告
      與建華汽車當舖為系爭本票之直接前後手，本件被告雖為
      建華汽車當舖之負責人，然在法律上仍屬不同之權利主體
      。而原告並未主張被告取得系爭本票時出於惡意，或係以
      無對價或不相當之對價取得系爭本票，故依上開規定，不
      論上開16萬元債務是否已經消滅，原告均不得以自己與執
      票人之前手（即建華汽車當舖）間之抗辯事實對抗執票人
      （即本件被告）。
　　⒊據此，本件兩造並示系爭本票之直接前後手，原告以自己
      與建華汽車當舖間之抗辯事由對抗被告，為無理由。
  ㈡原告主張被告就系爭本票之票據請求權不存在，為有理由：
　　按票據上之權利，對匯票承兌人及本票發票人，自到期日起
    算；見票即付之本票，自發票日起算，3年間不行使，因時
    效而消滅，票據法第22條第1項前段定有明文。又請求權之
    消滅時效完成後，依民法第144條第1項規定，債務人雖得拒
    絕給付，固係採抗辯權發生主義，然債務人僅因取得拒絕給
    付之抗辯權，並非使請求權當然消滅。如債務人行使此項抗
    辯權，表示拒絕給付，債權人之請求權利因而確定的歸於消
    滅，債務人即無給付義務（最高法院97年度台上字第1113號
    民事判決意旨參照）。據此票據債務人以票據請求權罹於時
    效為由，提起確認本票請求權不存在之訴，應屬於法有據。
    次查，系爭本票到期日分別為100年8月31日、100年11月18
    日，即應依票據法之規定行使票據權利，惟被告遲於111年6
    月23日始向本院聲請本票裁定，此有本院收狀章在卷可查(
    本院111年度票字第1788號卷本票裁定聲請狀)，是系爭本票
    之請求權，已罹於時效而消滅，從而，原告主張時效抗辯，
    請求確認系爭本票對原告之本票債權請求權不存在，為有理
    由，亦應予准許。
五、綜上所述，原告請求確認被告持有如附表編號1、2所示系爭
    本票，對原告之本票債權請求權不存在，為有理由，應予准
    許，逾此部分之請求為無理由，應予駁回。
六、本件為確認之訴並無執行力，雖依民事訴訟法第427條第2項
    第6款行簡易訴訟程序，然無從依同法第389條第1項第3款之
    規定宣告假執行，附此敘明。
七、本件原告主張系爭本票債權不存在部分雖受敗訴判決，然其
    主張系爭本票債權請求權不存在部分，為有理由，其結果被
    告仍不得執系爭本票對原告主張權利，故本院依民事訴訟法
    第79條規定，認本件訴訟費用應由被告負擔。
中　　華　　民　　國　　111 　年　　11　　月　　11　　日
                  桃園簡易庭  法  官  楊奕泠
附表：
編號 票據號碼 票面金額(新臺幣) 發票日 （民國） 到期日 （民國） 1 CH0000000 10萬元 100年8月2日 100年8月31日 2 CH0000000 6萬元 100年10月20日 100年11月18日 
以上為正本係照原本作成。
如不服本判決，應於送達後20日內，向本院提出上訴狀，並表明
上訴理由，如於本判決宣示後送達前提起上訴者，應於判決送達
後20日內補提上訴理由書（須附繕本）。
如委任律師提起上訴者，應一併繳納上訴審裁判費。
中　　華　　民　　國　　111 　年　　11　　月　　11　　日
                              書記官  王帆芝